臺灣臺中地方法院民事判決
111年度訴字第2057號
原      告  李隆基    住○○市○○區○○路○段000巷00弄                        00號
被      告  徐佳瑋  
上列當事人間請求遷讓房屋等事件，本院於民國111年9月14日言
詞辯論終結，判決如下：
    主    文
被告應將門牌號碼臺中市○○區○○路○段000號5樓房屋騰空遷讓返
還予原告。
被告應給付原告新臺幣5萬5519元，並自民國111年5月1日起至遷
讓房屋之日止，按月給付原告2萬3000元。
訴訟費用由被告負擔。
本判決於原告以新臺幣29萬2240元為被告供擔保後得假執行。
    事實及理由
壹、程序部分
一、按訴狀送達後，原告不得將原訴變更或追加。但擴張或減縮
    應受判決事項之聲明者，不在此限，民事訴訟法第255條第1
     項第3款定有明文。查原告原起訴之聲明為：（一）被告應
    將門牌號碼臺中市○○區○○路○段000號5樓（下稱系爭房屋）
    遷讓返還予原告。（二）被告應給付原告新臺幣（下同）2
    萬3000元，並自民國111年5月1日起至遷讓房屋之日止，按
    月給付原告2萬3000元。嗣於111年9月14日言詞辯論期日當
    庭變更聲明（二）為：被告應給付原告5萬5519元，並自民
    國111年5月1日起至遷讓房屋之日止，按月給付原告2萬3000
    元。核屬擴張應受判決事項之聲明，揆諸前開法條規定，應
    予准許。
二、被告經合法通知，未於言詞辯論期日到場，核無民事訴訟法
    第386 條各款所列情形，爰依原告之聲請，由其一造辯論而
    為判決。
貳、實體部分
一、原告主張：兩造於110年10月31日簽訂房屋租賃契約書（下
    稱系爭租約），約定由原告將所有系爭房屋出租予被告，租
    期自110年11月1日起至111年4月30日止，每月租金2萬3000
    元，水、電、瓦斯及網路有線電視等費用，均由被告自行負
    擔。詎被告自111年1月起未支付租金，至111年4月30日止已
    遲付4個月租金，扣除被告繳付之押租金4萬6000元，尚積欠
    租金4萬6000元，且原告已代被告支付水費830元、電費8271
    元、瓦斯費418元，共9519元，則被告應返還原告5萬5519元
    。原告乃於111年5月9日寄發台中軍功郵局存證號碼145號存
    證信函，通知被告限期繳清租金、水、電、瓦斯費及搬遷，
    被告並於111年5月10日收受前開存證信函，而系爭契約已於
    111年4月30日租期屆滿，被告迄未返還系爭房屋，屬無權占
    有，原告得請求被告騰空遷讓返還系爭房屋。又系爭租約終
    止後，被告繼續占有系爭房屋而受有利益，並使原告受有損
    害，原告自得請求被告給付相當於租金之不當得利，以系爭
    房屋每月租金2萬3000元計算，被告應自111年5月1日起至遷
    讓系爭房屋之日止，按月給付原告2萬3000元。爰依系爭租
    約之約定、民法第767條第1項、第179條規定提起本訴等語
    。並聲明：（一）被告應將系爭房屋騰空遷讓返還原告。（
    二）被告應給付原告5萬5519元，並自111年5月1日起至遷讓
    房屋之日止，按月給付原告2萬3000元。（三）願供擔保，
    請准宣告假執行。
二、被告未於言詞辯論期日到場，亦未提出準備書狀作何聲明或
    陳述。
三、本院得心證之理由：
（一）原告主張之前開事實，業據其提出系爭租約、台中軍功郵
      局存證號碼145號存證信函暨回執、台灣電力公司繳費憑
      證、台灣自來水股份有限公司通知單、通訊軟體翻拍照片
      等影本為證（見本院卷第21頁至第41頁、第75頁至第89頁
      ）；而被告對於原告主張之事實，已於相當時期受合法之
      通知，而於言詞辯論期日不到場，亦未提出準備書狀爭執
      ，依民事訴訟法第280條第3項準用第1項之規定，視同自
      認。原告主張之上情，堪信為真。
（二）按所有人對於無權占有或侵奪其所有物者，得請求返還之
      ，民法第767條第1項前段定有明文。經查，系爭房屋為原
      告所有，系爭租約業於111年4月30日屆滿，被告自111年5
      月1日起即無權占有系爭房屋迄今，已如前述，則原告依
      前開規定，請求被告將系爭房屋遷讓返還予原告，自屬有
      據。
（三）次按無法律上原因而受利益，致他人受損害者，應返還其
      利益。雖有法律上原因，而其後已不存在者，亦同，民法
      第179條定有明文。又無權占有他人之不動產，可能獲得
      相當於租金之利益，為社會通常之觀念（最高法院61年度
      台上字第1695號判決意旨參照）。經查，系爭租約於111
      年4月30日租賃期滿乙節，業據本院認定如前，被告繼續
      占有使用系爭房屋並無合法占有權源，屬無權占有，且獲
      有相當於租金之利益，並致原告受有無法使用收益系爭房
      屋之損害，依前揭說明，自應返還相當於租金之不當得利
      。本院審酌系爭租約所定之租金數額為每月2萬3000元，
      因此以該數額為計算被告所受不當得利基準，應屬適當。
      是原告請求被告自111年5月1日起至將系爭房屋騰空遷讓
      返還原告之日止，按月給付原告2萬3000元，為有理由，
      應予准許。
（四）再按承租人應依約定日期，支付租金，民法第439條第1項
      定有明文；又押租金之主要目的在於擔保承租人履行租賃
      債務，故租賃關係消滅後，承租人如有欠租或其他債務不
      履行時，其所交付之押租金，發生當然抵充之效力（最高
      法院104年度台上字第1569號判決意旨參照）。經查，依
      兩造系爭租約第3條第2項約定，被告應於每月1日以前繳
      納租金，惟被告自111年1月1日起至111年4月30日系爭租
      約期滿止，共積欠租金9萬2000元未繳納，惟原告自承前
      已收取押租金4萬6000元，依上開說明，被告交付之押租
      金於欠租時發生抵充之效力，是原告依系爭租約之法律關
      係，請求被告給付欠繳之租金4萬6000元（計算式：9萬20
      00元－4萬6000元＝4萬6000元），自屬有據。又參系爭租約
      第7條第2項約定：「乙方（即被告）應負擔部分：租賃物
      之電費（一度/元台電，分表起始度）、水費（一度/元台
      水）、第四台、網路費、瓦斯費及公共電費。」，可見兩
      造明確約定系爭房屋自110年11月1日起之電費、水費、瓦
      斯費及公共電費應由被告負擔，被告卻未為之，反係由原
      告代墊110年11月1日至111年3月28日之水費830元、110年
      10月14日至111年3月2日之電費7781元、111年1月11日至1
      11年3月10日止之瓦斯費418元，且系爭房屋因被告未按時
      繳納電費而遭斷電，原告為復電又支出設備維持費90元及
      接電費400元乙節，有台灣電力公司繳費憑證、台灣自來
      水股份有限公司通知單（本院卷第33頁至第41頁）在卷可
      佐，原告自得請求被告支付前開款項。準此，原告請求被
      告給付積欠租金4萬6000元、水、電、瓦斯費9519元（計
      算式：830元＋7781元＋418元＋490元＝9519元），合計5萬55
      19元（計算式：4萬6000元＋9519元＝5萬5519元），為有理
      由，應予准許。
四、綜上所述，原告依系爭租約之約定、民法第767條第1項前段
    及第179條規定，請求被告遷讓返還系爭房屋，及給付原告5
    萬5519元，並自111年5月1日起至遷讓房屋之日止，按月給
    付原告2萬3000元，為有理由，應予准許。
五、原告陳明願供擔保聲請准宣告假執行，核無不合，爰酌定相
    當之擔保金額，予以准許。
六、訴訟費用負擔之依據：民事訴訟法第78條。　
中　　華　　民　　國　　111 　年　　10　　月　　5 　　日
                  民事第一庭    法  官  蔡孟君
正本係照原本作成。
如對本判決上訴，須於判決送達後20日內向本院提出上訴狀。如
委任律師提起上訴者，應一併繳納上訴審裁判費。
中　　華　　民　　國　　111 　年　　10　　月　　5 　　日
                                書記官  鄭雅雲